臺灣新北地方法院刑事裁定
111年度聲字第1264號
聲明異議人
即  受刑人  鄭義峰


                    （現於法務部○○○○○○○○○○○執行中）
上列聲明異議人即受刑人因公共危險案件，對於臺灣新北地方檢
察署檢察官之執行指揮命令（111年度執字第3324號），聲明異
議，本院裁定如下：
    主  文
聲明異議駁回。
    理  由
一、聲明異議意旨略以：聲明異議人即受刑人鄭義峰（下稱聲明
    異議人）因不能安全駕駛致交通危險案件，經本院以110年
    度審交簡字第197號判決判處有期徒刑6月，如易科罰金，以
    新臺幣（下同）1,000元折算1日確定，嗣聲明異議人接獲臺
    灣新北地方檢察署檢察官執行通知，且以111年度執字第332
    4號命令不得易科罰金，惟聲明異議人自配偶死亡後，與就
    讀小學六年級之兒子相依為命，受刑人需照料兒子的生活起
    居，聲明異議人入監服刑，會讓兒子頓失依靠；又聲明異議
    人罹患心臟疾病，並領有身心障礙證明，故不宜入監；再者
    ，受刑人對於檢察官是否准易科罰金之命令聲明異議，法院
    應先審查檢察官所踐行之程序有無瑕疵，而後審查其裁量有
    無與刑法第41條第1項但書所定之裁量要件欠缺合理關聯性
    ，然執行檢察官於做成不准易科罰金之本件命令前，未給予
    聲明異議人陳述意見之機會，程序上已有瑕疵，爰請求撤銷
    檢察官執行指揮命令，並准予易科罰金等語。
二、按受刑人或其法定代理人或配偶，以檢察官執行之指揮為不
    當者，得向諭知該裁判之法院聲明異議；法院應就疑義或異
    議之聲明裁定之，刑事訴訟法第484條、第486條分別定有明
    文。又依刑法第41條第1項及刑事訴訟法第457條規定，得易
    科罰金之案件，法院判決所諭知者，僅易科罰金折算之標準
    ，至應否准許易科罰金，應由執行檢察官依刑法第41條第1
    項但書規定審酌受刑人有無因不執行所宣告之刑，「難收矯
    正之效或難以維持法秩序」事由而為判斷。而所謂「難收矯
    正之效」及「難以維持法秩序」，乃立法者賦與執行檢察官
    得依具體個案，考量犯罪特性、情節等審酌應否准予易科罰
    金之裁量權。檢察官此項裁量權之行使，僅於發生裁量瑕疵
    之情況時，法院始有介入審查之必要。
三、經查： 
　㈠本件聲明異議人因酒後駕駛動力交通工具之公共危險案件，
    經本院以110年度審交簡字第197號判決判處有期徒刑6月，
    如易科罰金，以1,000元折算1日確定，嗣聲明異議人接獲臺
    灣新北地方檢察署檢察官執行通知，於民國111年5月4日到
    案執行時聲請易科罰金，惟執行檢察官認聲明異議人於本案
    前已有3次酒後駕車之公共危險前案紀錄，即①於99年間，經
    本院以99年度交簡字第480號判決判處罰金6萬元確定；②於1
    04年間，經本院以104年度交簡字第4741號判決判處有期徒
    刑3月併科罰金3萬元確定；③於106年間，經本院以106年度
    交簡字第3631號判決判處有期徒刑4月確定併科罰金3萬元確
    定，猶不知悔改，於110年間再犯本件酒後駕車之公共危險
    案件，考量聲明異議人前歷經上揭刑事偵、審程序及其後之
    刑罰執行過程，仍未能確實反省，痛改酒後駕駛動力交通工
    具之惡習，愛惜自己與他人生命、身體及財產安全而再犯本
    案，顯然聲明異議人於前揭涉犯酒駕案件之執行，未能使聲
    明異議人悛悔改過，難認本次聲明異議人再犯酒後駕車所受
    刑之宣告，以易科罰金執行得收矯正及維持法秩序之效，依
    刑法第41條第1項但書之規定，以111年度執字第3324號命令
    不准其易科罰金之聲請，該命令於111年5月4日送達聲明異
    議人，聲明異議人隨即表示其家裡有一個12歲的小孩，須委
    託其父照顧小孩，無須通知社會局，請檢察官准予延至111
    年5月9日再入監服刑等語，檢察官遂諭知聲明異議人應於11
    1年5月9日到案執行，聲明異議人嗣於111年5月9日到案執行
    時，表示家中小孩已請褓姆照顧，不需要通知社會局等語後
    ，始於同日入監服刑等情，此經本院職權調閱臺灣新北地方
    檢察署111年度執字第3324號執行卷宗查核無誤，並有臺灣
    高等法院被告前案紀錄表1份在卷可憑。是本案執行時已給
    予聲明異議人陳述意見之機會，執行檢察官並詳敘不准易科
    罰金之理由，其本於法律所賦與指揮刑罰執行之職權，考量
    聲明聲明異議人已非偶發性犯罪、一再犯相同類型犯罪所表
    現之人格特性、犯罪傾向、犯罪情節及公益危害等因素，認
    非予發監執行，顯難收矯正之效及維持法秩序，其上開裁量
    權之行使尚難認有何違法或不當之處。
　㈡又聲明異議人雖陳稱其入監執行將影響其子之生活起居照料
    ，以及其罹患心臟疾病，不宜入監服刑等語，然此僅屬聲明
    異議人之家庭及身體狀況，與執行檢察官審酌聲明異議人有
    無「難收矯正之效或難以維持法秩序」事由無涉。況執行檢
    察官因聲明異議人於111年5月4日表示家中有孩童須安置，
    遂延至111年5月9日始發監執行，已給予聲明異議人適當安
    置家中孩童之處理時間，且於入監執行前，聲明異議人亦陳
    稱家中小孩已請褓姆照顧，不需要通知社會局等語，此經本
    院職權調閱臺灣新北地方檢察署111年度執字第3324號執行
    卷宗查核無誤。再者，本件聲明異議人雖患有心臟血管疾病
    ，有其提出之診斷證明書及病歷資料各1份在卷可按，惟聲
    明異議人於入監執行前，倘果有因身體狀況不宜入監執行之
    情，監所自應拒絕收監，又如有在監所內不能為適當之醫治
    者，亦得報請監督機關許可保外醫治或移送病監或醫院，故
    尚難以聲明異議人罹患心臟血管疾病，即遽認檢察官未准許
    聲明異議人易科罰金之聲請而發監執行之執行指揮有所不當
    。
　㈢綜上，本院參酌聲明異議人前已有多次觸犯相同罪名之紀錄
    ，經歷罰金或徒刑易科罰金之處罰猶再犯相同罪名，顯未記
    取教訓，執行檢察官認有特別預防之必要而否准其易科罰金
    之聲請，並無違法或不當。從而，聲明異議人以上開事由指
    摘檢察官執行違法、不當，請求撤銷檢察官執行指揮命令並
    准予易科罰金為無理由，應予駁回。
四、依刑事訴訟法第486條，裁定如主文。
中　　華　　民　　國　　111 　年　　6 　　月　　15　　日
                  刑事第六庭  法　官  葉逸如
以上正本證明與原本無異。
如不服本裁定，應於裁定送達後5日內敘明抗告理由，向本院提
出抗告狀。
                              書記官  邱瀚群
中　　華　　民　　國　　111 　年　　6 　　月　　15　　日